【裁判字號】    89,台上,3065
【裁判日期】    890531
【裁判案由】    違反毒品危害防制條例等罪
【裁判全文】
最高法院刑事判決                              八十九年度台上字第三○六五號
    上訴人  台灣高等法院台中分院檢察署檢察官
    被  告  甲○○
右上訴人因被告違反毒品危害防制條例等罪案件，不服台灣高等法院台中分院中華民
國八十九年三月七日第二審更審判決（八十八年度上更(二)字第三五一號，起訴案號：
台灣彰化地方法院檢察署八十六年度偵字第三九六五號），提起上訴，本院判決如左
：
    主  文
原判決撤銷，發回台灣高等法院台中分院。
    理  由
本件原判決認定被告甲○○於民國八十五年中，因其丈夫吳萬宗車禍住院，被告之友
人王建翔、劉鴻銘從旁協助載送食品、衣物或購買甲基安非他命，明知甲基安非他命
為禁藥，竟基於概括之犯意，先後於八十五年八月、九月、十月、十一月間，在其彰
化縣大村鄉大橋村過溝四巷五號住處，免費提供安非他命與王建翔十餘次、與劉鴻銘
四次等情，因而撤銷第一審關於販賣化學合成麻醉藥品部分之判決，變更檢察官起訴
法條，改判論處被告連續明知為禁藥而轉讓罪刑。另以公訴意旨略以：被告自八十五
年十二月上旬至八十六年一月十七日止在其上開住處，以每小包新台幣（以下同）二
千元之價格，先後多次販賣毒品海洛因與吳坤霖等人，因認被告犯有肅清煙毒條例第
五條第一項之罪嫌，經審理結果認犯罪不能證明，因而撤銷第一審論處被告連續販賣
毒品罪刑之判決，改判諭知被告此部分無罪，固非無見。
惟查(一)證人之陳述有部分前後不符，究竟何者為可採，法院仍得本其自由心證予以斟
酌，非謂一有不符或矛盾，即應認其全部均為不可採信。查證人劉鴻銘於歷次審訊中
均堅稱，其於八十五年十一月、十二月間先後向被告購買安非他命四次，並詳述被告
住家情況及每次購買時，均與被告面對面交易等情甚詳（詳警卷六頁，三九六五號偵
卷三十八頁、四十一頁，第一審卷七十四頁、九十三頁），證人王建翔於警訊以迄第
一審法院審理中，均供稱曾向被告購買安非他命及被告曾差遣吳萬宗向其催討積欠購
買安非他命之價款等語甚詳（詳警卷二頁起，三九六五號偵卷五十二頁、五十三頁、
五十八頁、六十七頁，第一審卷一四六頁、一五○頁、一五二頁），被告亦供承吳萬
宗為其同居人（詳原審更(二)卷五十三頁），雖該證人於警訊中言明其最後一次向被告
購買安非他命之日期為八十六年一月二十二日，而被告於八十六年一月十九日至八十
六年二月十三日經羈押於台灣彰化看守所，有該所之函文可稽，嗣檢察官及第一審法
院就上開疑點深入查證，該證人已陳明：其最後購買之日期係在八十六年二月五日其
遭警方逮捕之前二個星期，此項供述，若仍無法釋疑，能否因此疑點而全盤否定該證
人全部證言之真實性，似有研求之餘地，又上開二證人之證言如為真實，則被告有無
營利意圖或低買高賣之情，攸關被告犯罪之成立，亦有詳加調查之必要。(二)審理事實
之法院，對於被告有利及不利之證據，均應一併加以注意，依職權詳為調查，再綜合
全部證據資料本於經驗及論理法則定其取捨而為判斷，倘為無罪之判決，亦應詳述全
部證據取捨判斷之理由，否則即有應於審判期日調查之證據未予調查及判決理由不備
之違法。依警方移送之通信監察作業譯文表載明，八十五年十二月七日被告打000
000000與「麗卿」之女子對話，被告告以：「你有沒有要貨，現都漲價，現外
面都拿『一萬』」，麗卿答以：「我想停一下，如需要再找你」，旋「麗卿」者打電
話與被告，詢以：『粗』現多少﹖我要『半』」被告答以：「『八』，如你要『七』
就好。」，另被告打電話（0000000、000000000）與某男子，詢問
對方：「『粗』有沒有在調，別人要，有沒有﹖」，被告於八十五年十一月二十四日
又打電話（000000000）與蔡麗卿，問蔡女：「你那裏有沒有辦法調『細』
﹖你送『三斤』過來好嗎﹖」，蔡麗卿答稱：「我要問，等一下打給你」，旋蔡麗卿
電被告：「你騎機車來拿」，被告又稱：「順便『粗』拿『一半』來」等詞（詳警卷
二十八頁、十六頁）。該譯文表尚有被告與他人之對話「『糖』拿一口過來，我好愛
睏」、「你幫我調『糖』」、「馬沙幫我問『二兩』、六、七萬元給我週轉，五天後
全部算清」（同上卷二十二頁、十六頁），被告亦供承上開監聽譯文內容無誤（見原
審更(二)卷二十七頁），上開譯文均載有聯絡電話及通話者之姓名，原審未加傳喚查證
，遽以上開內容係被告向他人購買或調貨之對話，調查職責尚有未盡。檢察官上訴意
旨指摘原判決不當，尚非全無理由，應認仍有撤銷發回更審之原因。
據上論結，應依刑事訴訟法第三百九十七條、第四百零一條，判決如主文。
中      華      民      國    八十九    年      五      月    三十一    日
                              最高法院刑事第十一庭
                                  審判長法官  莊  登  照
                                        法官  洪  明  輝
                                        法官  蔡  清  遊
                                        法官  黃  一  鑫
                                        法官  林  秀  夫
      右正本證明與原本無異
                                              書  記  官
中      華      民      國    八十九    年      六      月      七      日


司法院資訊處製作；財團法人民間司法改革基金會備份。
